【裁判字號】    98,消債清,1
【裁判日期】    990401
【裁判案由】    清算事件
【裁判全文】
臺灣新竹地方法院民事裁定             98年度消債清字第1號
聲  請  人  乙○○
代  理 人   鄒玉珍律師
複代理人    甲○○
上列當事人因消費者債務清理事件聲請清算，本院裁定如下：
    主  文
債務人乙○○自中華民國99年4月1日下午4時起開始清算程序，
並同時終止清算程序。
    理  由
一、按債務人於法院裁定開始更生程序或許可和解或宣告破產前
    ，得向法院聲請清算；法院開始清算程序之裁定，應載明其
    年、月、日、時，並即時發生效力；債務人之財產不敷清償
    清算程序之費用時，法院應裁定開始清算程序，並同時終止
    清算程序，消費者債務清理條例第80條、第83條第1項及第
    85條第1項分別定有明文。
二、本件聲請人主張：其前累計無擔保債務總額新臺幣（下同）
    4,604,697元，經依金融主管機關協調成立之中華民國銀行
    公會會員辦理消費金融案件無擔保債務協商機制與金融機構
    達成分期還款協議，同意自民國95年6月起，分120期，每月
    還款38,372元方式償債，惟協商當時聲請人並無穩定收入，
    因銀行不斷催討聲請人方勉與銀行達成協商，故嗣後僅繳付
    二期即無力繳納。聲請人育有二女，妻為外籍人士，因無身
    分證無法在外謀職，均賴聲請人一人扶養，目前聲請人僅能
    在家從事燈泡代工，每月收入僅約20,000元至25,000元，幾
    乎無法維持一家基本生活支出，遑論有餘額可供清償，又聲
    請人名下無其他財產，有不能清償上開債務之情事，且債務
    人未經法院裁定開始更生程序或許可和解或宣告破產，爰向
    本院聲請清算等語。
三、經查，聲請人所主張之上開事實，業據提出協議書、無擔保
    債務還款計劃、戶籍謄本、債權人清冊、財產及收入狀況說
    明書、財團法人金融聯合徵信中心債務清理條例前置協商專
    用債權人清冊、財政部臺灣省北區國稅局95年至96年度之綜
    合所得稅各類所得資料清單及財產歸屬資料清單、診斷證明
    書、中國信託存款存摺、聲請人配偶郵政存簿儲金簿、勞保
    局被保險人投保資料查詢表、國民年金繳款單收據等為證，
    自堪信為真實。查聲請人於95年3月與最大債權銀行協商時
    ，已表明其從事家庭代工，平均月薪25,000元，惟嗣仍以
    120期，利率0，每月還款38,372元達成分期還款協議，則聲
    請人客觀上已難清償。且依聲請人之全戶戶籍謄本可知，聲
    請人之妻為外籍配偶現無工作，二名子女分別僅3歲、2歲，
    參酌行政院主計處公告之97、98年度最低生活費用（乃以每
    年家庭收支調查，計算平均每人每月消費支出之60%作為最
    低生活費），台灣省平均每人每月最低生活費支出為9,829
    元，故聲請人每月所得收入尚不足敷支應聲請人及其配偶子
    女每月之基本生活費用，遑論清償債務。堪認聲請人於協商
    成立後有因不可歸責於己之事由，致履行協商條件顯有重大
    困難之情事，則聲請人之上開主張尚屬符實，自得依法向本
    院聲請清算。再者，聲請人又無其他財產，而其債權人有國
    泰世華商業銀行等11家金融機構，債務總額高達6,497,241
    元（含有擔保債務2,897,614元），堪認債務人之財產應不
    敷清償清算程序之費用，爰依首揭規定裁定開始
    本件清算程序，並同時終止清算程序。
四、又法院終止清算程序後，聲請人之債務並非當然免除，仍應
    由法院斟酌消費者債務清理條例有關免責之規定，例如本條
    例第133 條、第134 條、第135 條等，依職權認定是否裁定
    免責，附此敘明。
中    華    民    國    99    年    4     月     1    日
                  民事第二庭    法      官  楊明箴
以上正本係照原本作成。
開始清算程序之裁定不得抗告，如不服同時終止清算程序之裁定
，應於裁定送達後10日內，以書狀向本院提出抗告，並繳納抗告
費新臺幣1千元。
中    華    民    國    99    年    4    月      1    日
                                書記官  林欣宜

司法院資訊處製作；財團法人民間司法改革基金會備份。
